臺灣高等法院臺中分院刑事判決　　　　96年度上訴字第1089號
上　訴　人　臺灣彰化地方法院檢察署檢察官
被　　　告　乙○○
上列上訴人因毒品危害防制條例案件，不服臺灣彰化地方法院96
年度訴字第327號中華民國96年3月13日第一審判決（起訴案號：
臺灣彰化地方法院檢察署95年度毒偵字第4251號），提起上訴，
本院判決如下：
    主  文
上訴駁回。
    事實及理由
一、本案經本院審理結果，認第一審判決認事用法並無不當，應
    予維持，並引用第一審判決書記載之理由（如附件）。
二、檢察官上訴係以：毒品危害防制條例第 20條第3項或第23條
    第2項之法文規定係指「5年後再犯」再聲請觀察、勒戒，「
    5年內再犯」則逕予追訴，所謂「再犯」之文義一般係指2犯
    而言，3犯及3犯以上則再無寬典之適用甚明；因此最高法院
    95年第 7次刑事庭會議決議：「初犯」，經觀察、勒戒或強
    制戒治後，應為不起訴處分或不付審理之裁定；經觀察、勒
    戒或強制戒治執行完畢釋放後，「 5年內再犯」者，因其再
    犯率甚高，原實施之觀察、勒戒及強制戒治既已無法收其實
    效，爰依法追訴或裁定交付審理。至於經觀察、勒戒或強制
    戒治執行完畢釋放後，「 5年後再犯」者，前所實施之觀察
    、勒戒或強制戒治已足以遮斷其施用毒品之毒癮，為期自新
    及協助其斷除毒癮，仍適用「初犯」規定，先經觀察、勒戒
    或強制戒治之程序。從而依修正後之規定，僅限於「初犯」
    及「5年後再犯」2種情形，始應先經觀察、勒戒或強制戒治
    程序。倘被告於5年內已再犯，經依法追訴處罰，縱其第3次
    （或第 3次以上）再度施用毒品之時間，在初犯經觀察、勒
    戒或強制戒治執行完畢釋放5年以後，已不合於「5年後再犯
    」之規定，且因已於「 5年內再犯」，顯見其再犯率甚高，
    原實施觀察、勒戒或強制戒治，已無法收其實效，即應依該
    條例第10條處罰。已予「再犯」明白而正確之見解，亦符合
    新法限縮觀察、勒戒及強制戒治次數之立法意旨，應予肯定
    。據此，本案被告乙○○所為本案犯行，既屬 3犯，而非「
    再犯」，即無毒品危害防制條例第 20條第3項寬典之適用，
    而應回歸追訴犯罪行為人刑責之原則，本案之起訴洵屬合法
    ，原審判決誤認寬典之適用範圍，而諭知不受理之判決，實
    難認允當，請求撤銷原判決，另為適當之判決。
三、按毒品危害防制條例於民國92年7月9日修正公布，自 93年1
    月9日施行，其中第20條、第 23條將施用毒品之刑事處遇程
    序，區分為「初犯」及「5年內再犯」、「5年後再犯」。依
    其立法理由之說明：「初犯」，經觀察、勒戒或強制戒治後
    ，應為不起訴處分或不付審理之裁定；經觀察、勒戒或強制
    戒治執行完畢釋放後，「 5年內再犯」者，因其再犯率甚高
    ，原實施之觀察、勒戒及強制戒治既已無法收其實效，爰依
    法追訴或裁定交付審理。至於經觀察、勒戒或強制戒治執行
    完畢釋放後，「 5年後再犯」者，前所實施之觀察、勒戒或
    強制戒治已足以遮斷其施用毒品之毒癮，為期自新及協助其
    斷除毒癮，仍適用「初犯」規定，先經觀察、勒戒或強制戒
    治之程序。查被告乙○○前雖曾因施用毒品案件，經裁定送
    觀察、勒戒，認無繼續施用毒品之傾向，於 87年6月19日執
    行完畢釋放，又於該次觀察、勒戒執行完畢釋放後 5年內，
    再因施用毒品案件，經裁定送觀察、勒戒而於87年10月21日
    執行完畢釋放；嗣再於 5年內因施用毒品案件，由檢察官提
    起公訴並聲請強制戒治，經臺灣彰化地方法院於88年10月17
    日，以88年度易字第683號判處有期徒刑8月確定，而強制戒
    治部分則於 89年1月10日停止戒治出監付保護管束，並於89
    年 5月18日保護管束期滿未經撤銷視為執行完畢釋放。被告
    依修正前毒品危害防制條例之規定施以2次觀察、勒戒及1次
    強制戒治，而最後一次之強制戒治係於 89年5月18日執行完
    畢，則其本次（95年9月28日下午1時許採尿送驗前回溯前72
    小時內之某時）施用第一級毒品海洛因 1次之犯行是否應提
    起公訴，端視其於89年5月18日強制戒治執行完畢後5年內，
    是否曾再犯施用毒品犯行。查被告自 89年5月18日強制戒治
    執行完畢後 5年內，均未曾再犯施用毒品犯行，有臺灣高等
    法院被告前案紀錄表 1份在卷可憑，是本案被告之情形與最
    高法院95年第7次刑事庭會議決議及最高法院 95年度台非字
    第 59號、第296號等判決均係「被告於觀察、勒戒或強制戒
    治執行完畢釋放後， 5年內再犯施用毒品之罪」情形有所不
    同。因此本案已該當於毒品危害防制條例第 20條第3項之規
    定，自應適用第 20條第1項之規定，由檢察官聲請法院裁定
    令被告入觀察勒戒處所施以觀察、勒戒，始符合法律規定。
    公訴人逕予起訴，其起訴程序即屬違背規定，原審諭知不受
    理之判決，尚無不合。檢察官據此提起上訴，並無理由，應
    予駁回。
三、被告經合法傳喚，無正當理由不到庭，爰不待其陳述逕行判
    決。
據上論斷，應依刑事訴訟法第368條、第371條、第373條，判決
如主文。
本案經檢察官甲○○到庭執行職務。
中　　華　　民　　國　　96　　年　　5 　　月　　23　　日
            刑事第八庭    審判長法　官  羅  得  村
                                法　官  劉  榮  服
                                法　官  張  靜  琪
上列正本證明與原本無異。
如不服本判決應於收受送達後十日內向本院提出上訴狀，其未
述上訴之理由者並得於提起上訴後十日內向本院補提理由書 (均
須按他造當事人之人數附繕本)。
                                書記官  陳  妙  瑋
中　　華　　民　　國　　96　　年　　5 　　月　　24　　日
